【裁判字號】    99,訴,61
【裁判日期】    990812
【裁判案由】    損害賠償
【裁判全文】
臺灣桃園地方法院民事判決                99年度訴字第61號
原      告  新盟股份有限公司
法定代理人  甲○○
訴訟代理人  蕭佳灶律師
被      告  李暉
上列當事人間請求損害賠償事件，於民國99年7 月22日言詞辯論
終結，本院判決如下：
    主  文
原告之訴及假執行之聲請均駁回。
訴訟費用由原告負擔。
    事實及理由
一、本件原告起訴主張：
  (一)緣被告自民國97年11月17日起受僱於原告公司，迄至98年1
    月23日離職止，均擔任原告公司之品管、驗貨人員，工作職
    責為負責產品出貨前品質之檢查與管制，非經驗貨人員同意
    核可不能出口，又驗貨人員驗貨之重點，在於產品之尺吋、
    重量、外觀、顏色、材質、包裝方式及功能測試等。而原告
    前透過在香港註冊登記之關係企業即元盛有限公司（下稱元
    盛公司），向供應商大陸漳州仂昇工業有限公司（下稱仂昇
    公司）採購大、小耙子一批，出口產品貨號00-2723C大耙子
    8,260pcs、00-2724C小耙子5,040pcs（下稱系爭貨物），準
    備出售予美國CENTURION GARDEN AND OUTDOOR公司（下稱CE
    NTURION 公司），故指派被告分別於98年1 月12日、14日、
    15 日 擔任系爭貨物之品管、驗貨人員，惟因其疏忽未盡出
    貨前品質之檢查及管制之責任，致使系爭貨物出口至
    CENTURION 公司之客戶即MENARD公司時，遭該公司反應系爭
    貨物所有大、小耙子之耙頭及鋁管之標籤均嚴重剝離及起皺
    ，所有尖齒標籤亦均因黏牢度不足而脫落，且整個耙頭嚴重
    變形，齒面高低不平，無法銷售及使用之瑕疵，致使
    CENTURION 公司須承攬貨櫃運回到其ODC 倉庫重新檢查及更
    換標籤，額外支出返工費用（包括運費、檢查、重新返工等
    費用）計美金33,6 36.07元（折算新台幣為1,090,767 元）
    ，並已轉向原告公司求償。嗣原告已於98年9 月29日悉數賠
    償前揭金額與CENTU RION公司，而原告因此所受之損失，係
    因被告未盡其職務責任所致，原告自得向被告請求賠償。
  (二)對於被告抗辯之陳述
  1.原告與被告間雖無簽訂書面之僱傭契約，但原告已為被告投
    保勞工保險，並按月給付工資，且被告亦不爭執其自97年11
    月17日起受僱於原告公司擔任品管、驗貨人員之職務，是兩
    造間確實成立僱傭契約關係存在。原告基此關係請求被告賠
    償損害，並無當事人不適格之問題。
  2.系爭貨物確係由被告負責檢驗後，業經原告出售與CENTURIO
    N公司無誤：
    (1)參依原證3所示之驗貨報告，上載「驗貨日期為98年1月12
      日、14日、15」、「採購單號S80146」及「貨號00-2723C
      、00-2724C」，與原告匯款給CENTURION公司之如原證5所
      示之匯出匯款申請書上所載之採購單號及貨號相符，足以
      證明被告所負責檢驗之貨物，即係原告所指有瑕疵之系爭
      貨物。
    (2)依原證4 之返工費用明細表所示，可知因系爭貨物有如前
      述之瑕疵，遭MENARD公司退貨予CENTURION 公司重新檢查
      及更換標籤後，嗣CENTURION 公司業於98年3 月9 日出貨
      更換完畢，並支出承攬貨櫃到ODC 倉庫更換之返工費用（
      包括運費、檢查及重新返工費用等）。
    (3)依原證5 之匯出匯款申請書所示，原告已因系爭貨物之瑕
      疵，而賠償CENTURION公司美金33,636.07元。
  3.本件系爭貨物之包裝方式，係每5 枝耙子綁為一小捆，每20
    枝耙子綁為一大捆，再以每10大捆裝在一個大木箱中運送，
    該大木箱材質為木條箱，係國際貿易海運上認為全世界最堅
    固之木箱，能保護運送中之貨物達到最佳狀況之極限，絕不
    會因運輸中發生搖晃，而導致包裝內貨物之標籤剝離或起皺
    等之狀況。故系爭貨物標籤剝離或起皺，以及尖齒標籤脫落
    之瑕疵，應於出貨運送前即已發生，且係肇因驗貨人員對於
    貨物之檢驗，有應注意並能注意而未注意之疏忽所造成。
  4.因系爭貨物損害之範圍，為大、小耙子耙頭變形、標籤脫落
    及毀損，並未涉及產品本身製造之損害，故原告未向商品製
    造商即仂昇公司求償。
  (三)爰依民法第482條，第227條第1、2項之規定，提起本件訴訟
    ，並聲明：被告應給付原告1,090,767 元，及自起訴狀繕本
    送達之翌日起至清償日止，按週年利率5%計算之利息；願供
    擔保，請准宣告假執行。
二、被告則以：
  (一)被告除本件訴訟以外，另有元盛公司對被告提起返還借款之
    訴訟事件，刻經鈞院99年度簡上字第39號審理中，兩件訴訟
    均基於同一僱傭關係，卻有不同之當事人，則原告提起本件
    訴訟，即屬當事人不適格。
  (二)被告並未檢驗該批系爭貨物：
    1.被告自97年11月17日起受僱於原告公司擔任品管人員驗貨
      ，斯時其所檢驗之貨物，係出貨予美國進口商MENARD公司
      ，並非CENTURION 公司，且原告出售予MENARD公司之貨物
      訂單，共分4 、5 批出貨，被告檢驗之部分係第1 批出貨
      之貨物，當時其檢查大、小耙子均張貼標籤妥當，並製造
      商亦係按原告之指示包裝，則原告所指稱有瑕疵之該批貨
      物，是否確係被告所檢驗，即有疑問，迄未見原告舉證證
      明其說。
    2.被告前於仂昇公司設於大陸漳州工廠驗貨，所檢驗之貨物
      係於98年1 月15日驗收完畢，隔日即裝貨櫃出貨，按正常
      船運期間於3週內（約98年2月初）即可運抵美國。然系爭
      貨物卻係於同年3月9日始送達美國，顯二者並不屬於同一
      批貨物。
    3.觀諸原證5之匯出匯款申請書，其上記載之日期為98年9月
      29日，而系爭貨物自上開出貨日起至運抵美國時間約為98
      年2 月初，但原告卻遲至98年9月29日始賠償CENTURION公
      司，且上開賠償金額並未敘明係賠償何批貨物。
    4.依原證2 之發票觀之，其上所載之貨櫃編號、金額，均與
      原證4之返工費用明細表不同。
  (三)縱使系爭貨物係由被告檢驗，然該貨物之包裝方式，依原證
    1 之採購單所示，原包裝數量應為每箱15枝，嗣受原告之指
    示，而更改為每20枝耙子包裝為一捆，約每10捆裝在一個大
    木箱；此因出貨包裝方式變更所導致包裝不良，造成運輸途
    中發生搖晃等導致標籤剝離或起皺之瑕疵，並非可歸責於被
    告之檢驗疏失。又被告於出貨前均有拍攝貨物照片並立即傳
    真與原告確認，已經盡其通常檢查之義務，如仍不能發現貨
    物有瑕疵，實屬不可歸責於被告之事由，被告無庸負債務不
    履行責任。況且，被告於出差大陸期間，需至大陸各地工廠
    驗貨，平均每家工廠驗貨時間不到1 天，且中間每隔2 小時
    尚須書寫1 份工作報告，如要令被告對於每種貨物均盡全面
    檢查之責，對於任何人而言，均屬不可能之事。
  (四)退步而言，即便系爭貨物發生係因可歸責於被告之事由，惟
    按照國際貿易慣例，出口貿易商若因貨物有瑕疵，導致國外
    進口商索賠時，出口貿易商均會將此損失，藉由契約明訂轉
    向製造商索賠，從未聽聞向員工索賠之情事。則被告自應先
    行向製造商仂昇公司求償，以釐清系爭貨物瑕疵之責任歸屬
    ，避免原告向被告求償後，又對仂昇公司提起訴訟請求賠償
    ，而獲得雙重賠償之不當得利，是原告提起本件訴訟欠缺權
    利保護必要等情置辯，並聲明：原告之訴駁回。
三、兩造不爭執之事項：
  (一)被告確有於97年11月17日至98年1 月23日之期間內，於原告
    公司擔任品管及驗貨職務，並自97年11月25日至98年1 月22
    日止間，受原告指示至大陸漳州對於仂昇公司所製造之出口
    產品貨號00-2723C大耙子8,260pcs、00-2724C小耙子5,04
    0pcs之貨物進行檢驗。嗣被告於98年1 月15日驗收完畢後，
    即裝載貨櫃出貨運往美國交貨與客戶。
  (二)原告於98年9 月29日匯款賠償CENTURION 公司美金33,636.0
    7 元，折算新台幣為1,090,767 元。
  (三)原證3 之驗貨報告上所填載之貨物品項及簽名，確係由被告
    書寫。
四、本件首應審酌為「系爭貨物」是否為原告出售予訴外人CENT
    URION 公司？
    原告起訴主張：系爭貨物係原告出售予訴外人CENTURION 之
    情，固提出2009年3 月回修之CENTURION 產品（原證4 ，見
    卷第31、32頁）及匯出匯款申請書（原證5 ，見卷第36頁）
    為證，然為被告所否認，認系爭貨物係賣予MENARD公司，並
    以原告胡亂出具賠償書，而原告另一關係企業元廣股份有限
    公司亦以僱傭關係向被告起訴之情置辯。經查：原告自承：
    依原證3 驗貨報告上記載驗貨日期為98年1 月12 日 、1 月
    14日、1 月15日，該批貨物大、小耙子為原告之關係企業元
    盛有限公司（即出口商）賣給買受者（即進口商）CENTURIO
    N 公司。原告所提供之發票上之貨櫃編號、金額，為原告之
    關係企業元盛有限公司出售貨物與買受者CENTURION 公司（
    見原告於99年4 月22日準備書狀，卷第94、95頁）等語，核
    與原告提出之元盛公司之採購單（原證1 ，卷第17頁至20頁
    ）、INVOICE 所載SHIPPER ：為元盛公司（ECKMANH.K.LIMI
    TED ）（參見卷第21頁至28頁）、及元盛有限公司之驗貨報
    告（見卷第29、30頁）相符，可知系爭貨物為原告之關係企
    業元盛公司所出售，則原告何以需對關係企業元盛公司所出
    售之貨物負出賣人之責任？原告並未說明及舉證之。
五、系爭貨物標籤之瑕疵（剝離或起皺）是否可歸責於被告？
    原告主張系爭貨物係被告所驗，被告自應負損害賠償責任之
    情，然為被告所否認，並以伊所驗之貨物均無瑕疵，有相片
    為證，系爭貨物並非伊所驗等情置辯。經查：
    (一)被告抗辯伊所驗之貨物均有拍照傳回原告公司確認之情，
      並提出相片十幀為證（見卷第73頁至78頁），原告於言詞
      辯論中均未對此爭執，依民事訴訟法第280 條第1 項規定
      應視同自認，另觀諸原告提出之小耙出貨圖（相片）之圖
      6 庫存單位編號為000-0000，與2009年3 月回修之CENTUR
      ION 產品上之庫存單位編號000-0000相同，顯見原告提出
      之上開小耙出貨圖應係本件系爭貨物之裝櫃情形，惟細觀
      該圖圖1 、2 、3 ，均未見標籤起皺或脫落，參酌上揭10
      幀相片，可知被告抗辯伊所驗貨物並未發現標籤脫落或起
      皺之瑕疵，應可採信。
    (二)原告主張被告所驗之貨物共13,300枝（大耙子8,260 枝、
      小耙子5,040 枝，見99年4 月22日言詞辯論筆錄，卷第92
      頁）之情，並有元盛公司驗貨報告（見卷第29頁）為證，
      然CENTURION 公司回收之數量計16,958枝（1,540+1,200+
      48+450+3,360+720+1,680+280+1,540+720+300 + 480+560
      +1,200+2,520），實修數量：14,599枝（1,539+1,200+3,
      360+1,680+280+1,540+720+560+1,200+200+2,520 ），此
      觀諸原告提出之2009年3 月回修之CENTURION 產品（即原
      證四，見卷第31頁）自明，是標籤黏貼有瑕疵之貨物數量
      大於被告所驗貨物之數量，顯見除被告所驗之貨物外，尚
      有他人驗貨後，亦發生標籤黏貼脫落或起皺之瑕疵。則原
      告主張標籤黏貼有瑕疵之貨物，何者被告所驗，何者非被
      告所驗，即有疑義？
    (三)系爭有瑕疵之貨物數量遠大於被告所驗之數量，而被告驗
      後所拍照存證之相片及原告提出之上開小耙出貨圖均未顯
      示標籤黏貼有瑕疵，已如上述，觀諸原告提出之上開2009
      年3 月回修之CENTURION 產品上記載「程序：所有產品均
      接受標籤黏牢度與標籤起皺情形之檢查。依據客戶要求，
      所有標籤均因黏牢度不足及標籤起皺而於3 月9 日出貨更
      換。依據客戶要求，所有尖齒標籤均因黏牢度不足而於後
      續各批出貨更換」等語，可知標籤黏牢度不足才是標籤脫
      落及起皺之問題所在，依常理判斷，標籤何時會發生標籤
      脫落或起皺，端視標籤黏牢度不足之程度而定，參酌第三
      人所驗之貨物，運至美國後，亦有標籤黏貼脫落及起皺之
      情形，惟原告並未主張該第三人於驗貨時亦未盡品質之檢
      查及管制責任，顯見該第三人於驗貨時，並未發現標籤脫
      落或起皺之情形，則系爭貨物標籤於運送途中，因標籤黏
      牢度不足而產生慢慢起皺甚至脫落之情形，應可認定。另
      本件系爭貨物於98年1 月15日驗貨後出貨，於98年2 月間
      （原告主張約一個月即98年2 月12日，被告抗辯約3 星期
      即98年2 月初）運送至美國，歷經約3 、4 星期，亦有足
      夠時間，讓標籤因黏牢度不足而剝離或起皺，故本件系爭
      貨物標籤發生黏貼瑕疵，應不可歸責於被告。
    (四)此外，原告復未舉證以實其說，是原告主張被告未盡品管
      及檢查義務，不足採信。
六、原告另主張被告所檢驗之貨物中，有尖齒耙子整個耙頭嚴重
    變形，齒面高低不平，無法銷售及使用之瑕疵之情，然為被
    告所否認。經查：原告雖提出相片4 幀為證（見卷第35頁）
    ，然該相片所示之耙子是否為本件系爭貨物，原告並未提出
    證據證明，且觀諸原告提出之上開2009年3 月回修之CENTUR
    ION 產品上並未記載系爭貨物有上揭瑕疵，則原告遭請求之
    損害賠償，顯未包括此部分之瑕疵，是原告此部分之主張亦
    不足採信。
七、進而，原告依僱傭契約及不完全給付之法律關係，請求判決
    被告應給付原告1,090,767 元，及自起訴狀繕本送達之翌日
    起至清償日止，按週年利率5%計算之利息為無理由，應予駁
    回。原告既受敗訴之判決，其假執行之聲請亦失所附麗，應
    併予駁回。
八、據上論結，本件原告之訴為無理由，爰依民事訴訟法第78條
    ，判決如主文。
中    華    民    國    99    年     8     月    12   日
                       民事第一庭法  官  吳爭奇
上為正本係照原本作成。
如對本判決上訴，須於判決送達後20日內向本院提出上訴狀。如
委任律師提出上訴，應併繳納上訴訴訟費用。
中    華    民    國    99    年     8     月    13   日
                                 書記官  黃瓊儀

司法院資訊處製作；財團法人民間司法改革基金會備份。
